最高法院刑事判決　　　　　　　　　　　　　　　九十一年度台上字第七二八八號
　　上　訴　人　甲○○
　　選任辯護人　紀鎮南
右上訴人因偽造有價證券等罪案件，不服台灣高等法院中華民國八十九年八月二十四
日第二審判決（八十九年度上訴字第二二六０號，起訴案號：台灣台北地方法院檢察
署八十七年度偵字第一三四八八號、第一五０九三號、第二００五九號、第二０五五
四號），提起上訴，本院判決如左：
    主  文
原判決關於偽造有價證券部分撤銷，發回台灣高等法院。
其他上訴駁回。
　　理  由
一、撤銷發回部分：
本件原判決認定上訴人甲○○於民國八十一年間受僱於告訴人魏駿彰所經營位於台北
市○○街十九巷二十一號七樓之華賓酒店而擔任經理一職，負責處理其所招攬客人在
店內消費、簽帳、收帳等事務。嗣因其個人財務發生困難，為達店內要求之業績，以
便領取較高之紅利，竟意圖供行使之用，並基於概括之犯意，先於八十一年四、五月
間，在華賓酒店上址，連續擅自以至該店消費之客人即告訴人張孟傑名義簽發日期、
金額分別為八十一年四月二十三日、新台幣（下同）七千七百元，八十一年五月二日
、一萬五千四百元，八十一年五月二十七日、三千三百元，八十一年五月二十九日、
七千七百元之本票四張；繼又於八十三年四月間，亦在華賓酒店上址，以客人宋永達
名義簽發金額為四千九百五十元，發票日為八十三年四月三日之本票一紙，交付予華
賓酒店會計，謊稱為該二人在店內消費簽帳之金額。旋魏駿彰向張孟傑、宋永達收款
時，始獲悉上情等情。因而撤銷第一審關於本部分之不當科刑判決，改判仍論處上訴
人以連續意圖供行使之用，而偽造有價證券罪刑，固非無見。
惟查：有罪判決書，對於被告有利之證據不採納者，應說明其理由，為刑事訴訟法第
三百十條第二款所明定，故有罪判決書對於被告有利之證據，如不加以採納，必須說
明其不予採納之理由，否則即難謂非判決不備理由之違法。本件上訴人於原審審理中
已辯稱：魏駿彰經營華賓酒店，為利營運，乃四處找幹部賴以招攬客戶到該酒店消費
，幹部係按業績抽成，酒店並不支付薪資，且於客人消費簽帳後找不到人，或所簽票
據跳票倒帳，其風險及消費金額悉由幹部承擔，而客人之簽單，或因其酒醉，或喝得
不爽，未買單即逕自離去，或買單結帳後臨時要帶公關小姐出場須增加簽單，而常要
伊先行代簽簽單即本票，本件伊亦是依華賓酒店內之上開內規而為客人張孟傑、宋永
達代簽本票，故伊才又在所代簽之本票上簽寫「金代」，或在該等本票後面背書伊之
姓名。另魏駿彰以前曾以伊向張孟傑收取二十七萬六千元之消費款項，而未繳回華賓
酒店，而對伊提起業務侵占之告訴，嗣經法院以查無證據證明伊有侵占犯行，乃判決
伊無罪，而本件魏駿彰所告伊偽造張孟傑名義之四張本票金額，亦均已包含在該案所
訴之侵占金額內，苟本件張孟傑名義之四張本票係伊所偽造，為何張孟傑事後願意將
包括本件其名義之四張本票金額在內之二十七萬六千元清償予魏駿彰，故張孟傑、宋
永達所供未授權伊簽發本票，顯然不實等語（見原審卷第二十二頁至第三十頁及第五
十四頁至第六十四頁所附之刑事上訴理由狀、刑事上訴理由狀提要、刑事答辯狀、刑
事答辯暨調查證據聲請狀）。而魏駿彰、張孟傑亦均坦承張孟傑所積欠華賓酒店之二
十七萬六千元之消費款，已全部清償，魏駿彰並承認華賓酒店客人之欠帳，是由幹部
負責（見偵字第一五０九三號卷第十九頁；原審卷第三十八頁、第四十頁）。再魏駿
彰前以上訴人向張孟傑收取二十七萬六千元之華賓酒店消費款後，予以侵占入己，未
將該款繳回華賓酒店，而對上訴人提起業務侵占之告訴乙案，嗣經台灣台北地方法院
以八十七年度易字第七五號刑事判決諭知上訴人無罪，嗣該案因檢察官不服提起上訴
後，復經原審法院以八十七年度上易字第二一四六號刑事判決駁回上訴而告確定；另
本件魏駿彰指上訴人所偽造之張孟傑、宋永達名義五張本票，或部分確由上訴人在本
票上簽寫「金代」二字，或全由上訴人在該等本票後面背書其姓名，此亦有前開刑事
判決及本票影本在卷可證（見偵字第一三四八八號卷第十九頁、第二十頁；偵字第一
五０九三號卷第三頁、第四頁；偵字第二０五五四號卷第三頁）。則上訴人在華賓酒
店擔任經理時是否確係按業績抽成，該酒店並不支付薪資？如何抽成？依華賓酒店內
規，經理可否代客人簽帳？其代客人所為之簽帳若未能收取，是否全須由上訴人負責
承擔？若是，上訴人為領取較高之紅利，而偽造客人本票交予華賓酒店，但該等本票
因係偽造，一般客人應不會繳納，故勢必由上訴人自行承擔，而上訴人只為獲得所偽
造本票金額抽成之紅利，卻須負擔該本票金額之債務，是否有此必要？另上訴人若要
偽造本票，其何須在該等本票上簽寫「金代」二字，表示由其代為簽發本票，或在該
等本票後面背書，使人一看即知是上訴人所為，且自己又須負擔該本票背書人之責任
？又魏駿彰以前對上訴人所提起之業務侵占告訴案，其所指上訴人侵占之金額是否包
括本件張孟傑名義之四張本票金額在內？如是，則本件張孟傑名義之四張本票既係上
訴人所偽造，為何張孟傑仍願清償該等本票金額予華賓酒店？凡此，均攸關上訴人所
辯及張孟傑、宋永達所證是否實在，暨上訴人本部分犯行能否成立，然原審對此有利
於上訴人之證據不予調查或採納，復未於理由中說明其原因，自有判決不備理由之違
法。上訴意旨執以指摘原判決關於本部分不當，非全無理由，應認原判決關於本部分
有撤銷發回更審之原因。
二、駁回部分：
按刑事訴訟法第三百七十六條所列各罪之案件，經第二審判決者，不得上訴於第三審
法院，法有明文。本件上訴人所犯業務侵占罪部分，原審依刑法第三百三十六條第二
項論處罪刑，核屬刑事訴訟法第三百七十六條第三款之案件。依上開說明，既經第二
審判決，自不得上訴於第三審法院。上訴意旨雖認其所犯前開偽造有價證券罪行部分
與其所另被訴之台灣高等法院八十七年度上易字第二一四六號業務侵占案件，有牽連
犯裁判上一罪之關係，故其所犯本件業務侵占部分，亦與其所犯之前開偽造有價證券
罪行有牽連犯裁判上一罪之關係，二者應從一重之偽造有價證券罪處斷云云，惟上訴
人前開另案被訴業務侵占罪嫌部分，係經法院諭知無罪確定，自與其所犯前開偽造有
價證券罪行，無牽連犯裁判上一罪之關係，且公訴意旨及一審、原審判決，亦均係認
上訴人所犯本件業務侵占部分與其所犯前開偽造有價證券罪行部分，犯意各別，罪名
互異，應予分論併罰，是上訴人之本部分上訴，顯非合法，應予駁回。
據上論結，應依刑事訴訟法第三百九十七條、第四百零一條、第三百九十五條前段，
判決如主文。
中      華      民      國    九十一    年     十二     月     十九     日
                              最高法院刑事第九庭
                                  審判長法官  陳  炳  煌
                                        法官  陳  正  庸
                                        法官  韓  金  秀
                                        法官  吳  信  銘
                                        法官  徐  文  亮
      右正本證明與原本無異
                                              書  記  官
中      華      民      國    九十一    年     十二     月    二十六    日
